臺灣高等法院臺中分院民事裁定
110年度家抗字第35號
抗  告  人  葉潤美  
相  對  人  葉聖通  
上列當事人間請求確認擅自變賣與匯款無效事件，抗告人因聲請
續行訴訟，對於中華民國110年9月17日臺灣彰化地方法院108年
度家續字第1號所為裁定提起抗告，本院裁定如下：
    主  文
抗告駁回。
抗告費用由抗告人負擔。 
    理  由
一、按裁定乃法院之意思表示，至當事人於言詞辯論期日遲誤兩
    次不到，視為撤回其訴或上訴之通知，此項通知並非裁定，
    當非屬法院之意思表示，不能視為裁定對之提起抗告。當事
    人如認為並未遲誤言詞辯論期日，或有正當理由不到場，不
    生遲誤期日之效果，儘可聲請續行訴訟，必待續行訴訟之聲
    請經法院以裁定駁回後，始得對該駁回聲請之裁定提起抗告
    （最高法院64年度台抗字第43號裁判意旨參照）。本件抗告
    人於原法院具狀提出民事聲請回復「確認之訴」與「法官等
    迴避」狀，是抗告人對原法院所進行之訴訟程序是否視為撤
    回起訴有所爭執，顯見有聲請原法院續行訴訟之真意，揆之
    上開說明，原法院據此為准駁與否之裁定，自屬有據。
二、原裁定略以：臺灣彰化地方法院（下稱彰化地院）108年度
    家繼訴字第22號塗銷所有權移轉登記等事件，通知兩造於民
    國108年9月23日下午4時30分進行言詞辯論期日，抗告人經
    合法通知無正當理由不到庭，相對人到庭後拒絕辯論，是兩
    造無正當理由遲誤言詞辯論期日，應視為合意停止訴訟程序
    。嗣經彰化地院依職權續行訴訟，再定108年10月21日下午4
    時言詞辯論，惟抗告人經合法通知仍未到庭，相對人到庭後
    復拒絕辯論，應視同未到庭，從而兩造已連續二次遲誤言詞
    辯論期日，難認有正當理由，依民事訴訟法第191條第2項規
    定，依法已視為撤回起訴，並據此駁回抗告人續行訴訟之聲
    請。
三、抗告意旨略以：
(一)110年9月17日「108年度家續字第1號」是對相對人葉聖通「
    確認擅自變賣與匯款事件無效」，卻以108年8月30日108家
    繼訴字第22號通知「塗銷所有權移轉登記等（抗告人誤繕為
    塗銷所有權轉移登記簿）」108年9月23日1630時第32法庭「
    言詞辯論庭」;及108年9月24日108家繼訴字第22號通知「塗
    銷所有權移轉登記等」，108年10月21日1600時第32法庭「
    言詞辯論庭」，因主訴不同，抗告人108年10月8日民事聲請
    108年10月21日無理由到庭狀在案。
(二)無論「確認擅自變賣與匯款事件無效」，「塗銷所有權移轉
    登記等」，相對人均無答辯狀送達抗告人，不知法官如何做
    成自由心證選定「言詞辯論庭」日期，是謂程序不正義有預
    設立場，該「言詞辯論庭」通知應作廢無效。
(三)抗告人「確認擅自變賣與匯款事件無效」是確認抗告人有繼
    承關係存在，及其相對人私自匯款於專戶內，為抗告人不承
    認之身分確認，況抗告人無提出「塗銷所有權移轉登記等」
    ，自無財產上之所得，法官單方面變更抗告人主訴之駁回應
    廢棄，發回更審。
(四)餘如原卷，請為抗告人有利之裁判，爰提起抗告求為廢棄原
    裁定等語。 
四、本院查：
(一)按民事訴訟法第387條規定：當事人於辯論期日到場不為辯
    論者，視同不到場」，所謂不為辯論，除完全不發言陳述外
    ，並指未就訴訟關係為事實上、法律上必要之陳述，致無判
    決基礎之資料而言；又當事人兩造無正當理由遲誤言詞辯論
    期日者，除別有規定外，視為合意停止訴訟程序；前項訴訟
    程序停止間，法院於認為必要時，得依職權續行訴訟，如無
    正當理由兩造仍遲誤不到者，視為撤回其訴或上訴。民事訴
    訟法第191條第1項前段、第2項定有明文。此項法律擬制撤
    回其訴或上訴之效力，於法定要件具備時當然發生，不因嗣
    後法院或當事人之訴訟行為，使已消滅之訴訟繫屬又告回復
    （最高法院80年度台抗字第330號裁判意旨參照）。又審判
    長所定之言詞辯論期日，不因當事人聲請變更而失其效力，
    故當事人一造雖聲請變更期日，但在未經審判長裁定變更前
    ，仍須於原定期日到場，否則仍應認為遲誤期日（最高法院
    28年度上字第501號裁判意旨參照）。變更期日，除別有規
    定外，屬於審判長之職權，當事人無變更之聲請權，其為此
    聲請者，審判長如認為無重大理由，不予容納，自無庸為駁
    回之裁定（最高法院29年度上字第2003號裁判意旨參照)。
    是當事人、訴訟代理人因患病、請假或赴大陸地區洽事不能
    於言詞辯論期日到場者，如無可認為有不能委任訴訟代理人
    或複代理人到場之情形，即非屬不可避之事故，自非民事訴
    訟法第386條第2款所謂因正當理由而不到場（最高法院94年
    度台上字第1300號判決意旨參照）。
(二)經查，兩造於塗銷所有權移轉登記等事件繫屬彰化地院時，
    彰化地院承審之審判長通知兩造於108年9月23日下午4時30
    分行言詞辯論程序，抗告人於同年月2日收受開庭通知，抗
    告人既受合法通知，除有正當理由外，自應於該言詞辯論期
    日即108年9月月23日下午4時30分準時到庭行言詞辯論程序
    。於該日無正當理由而未到場，嗣經到庭之相對人拒絕辯論
    ，視同不到場（民事訴訟法第387條參照），堪認兩造於第
    一次言詞辯論期日即108年9月23日，均無正當理由而未到場
    ，自應視為合意停止訴訟程序，此乃係基於法律規定當然發
    生視為合意停止訴訟程序之效果。嗣彰化地院承審之審判長
    認有必要，依民事訴訟法第191條第2項規定依職權續行訴訟
    ，再定於108年10月21日下午4時行言詞辯論程序，抗告人於
    108年9月25日收受第二次言詞辯論通知書後，以108年10月8
    日聲請狀，表示108年9月24日通知書無效，並以法院未准合
    併審理為由，拒絕於108年10月21日到庭，顯於法無據，故
    抗告人仍無正當理由未遵期到場，而經到庭之相對人亦拒絕
    辯論，依法視同未到庭，足見兩造於第二次言詞辯論期日即
    108年10月21日，亦均無正當理由而未到場，依民事訴訟法
    第191條第2項之規定，當然發生撤回其訴之法律效果，無待
    法院為任何裁判。
(三)另抗告人抗告稱相對人均無答辯狀送達抗告人，不知法官如
    何做成自由心證選定「言詞辯論庭」日期，是謂程序不正義
    有預設立場，該「言詞辯論庭」通知應作廢無效云云。惟依
    前揭說明，言詞辯論期日不因當事人聲請變更而失其效力，
    且變更期日，除別有規定外，屬於審判長之職權，當事人無
    變更之權，其為此聲請者，審判長如認為無重大理由，不予
    容納，無庸為駁回之裁定，是抗告人此部分所為主張，為無
    理由，應予駁回。至抗告人其餘抗告理由，因與聲請續行訴
    訟有無理由之認定無涉，抗告人據引為抗告理由，並據此指
    摘原裁定不當，均為無理由，亦應予駁回。
(四)綜上所述，兩造間之彰化地院108年度家繼訴字第22號塗銷
    所有權移轉登記等事件之訴訟程序，業因當事人兩造二次無
    正當理由遲誤言詞辯論期日，依民事訴訟法第191條第2項之
    規定，視為撤回其訴。從而原裁定駁回抗告人續行訴訟之聲
    請，核無不合。抗告人抗告意旨指摘原裁定不當，求予廢棄
    ，為無理由，應予駁回。至抗告人其餘抗告聲明核非本件抗
    告程序所得審理，本院自無庸予以認定說明，併予指明。
五、據上論結，本件抗告為無理由，依民事訴訟法第495條之1第
    1項、第449條第1項、第95條、第78條，裁定如主文。 
中　　華　　民　　國　　110 　年　　11　　月　　16　　日
                  家事法庭      審判長法  官  黃玉清
　　　　　　　　　　　      　　　　　法　官  葛永輝
　　　　　　　　　　　      　　　　　法　官  許旭聖
正本係照原本作成。         
再為抗告應以適用法規顯有錯誤為理由。
如提起再抗告者應於裁定送達後10日內向本院提出抗告理由狀（
須按照他造人數附具繕本）並繳納抗告裁判費新臺幣1000元，同
時委任律師或具有律師資格之關係人為代理人。因疫情而遲誤不
變期間，得向法院聲請回復原狀。　　　　　　
                                      書記官  陳麗玉  
　　　　　　　　　　　　　　　　　　　
中　　華　　民　　國　　110 　年　　11　　月　　16　　日